臺灣屏東地方法院民事裁定
111年度消債更字第59號
聲  請  人  
即 債務 人  劉慧儀  

上列當事人因消費者債務清理事件聲請更生，本院裁定如下：
    主  文
債務人甲○○自民國111年12月12日中午12時起開始更生程序。
命司法事務官進行本件更生程序。
    理  由
一、按債務清理之協商或調解成立者，債務人不得聲請更生或清
    算。但因不可歸責於己之事由，致履行有困難者，不在此限
    。本條例施行前，債務人依金融主管機關協調成立之中華民
    國銀行公會會員，辦理消費金融案件無擔保債務協商機制與
    金融機構成立之協商，準用前二項之規定。消費者債務清理
    條例第151條第7、9項定有明文。次按，債務人不能清償債
    務或有不能清償之虞；且無擔保或無優先權之本金及利息債
    務總額未逾新臺幣（下同）1,200萬元者，於法院裁定開始
    清算程序或宣告破產前，得向法院聲請更生，觀諸同條例第
    3條、第42條第1項規定自明。又法院開始更生程序之裁定，
    應載明其年、月、日、時，並即時發生效力。法院開始更生
    或清算程序後，得命司法事務官進行更生或清算程序，必要
    時得選任律師、會計師或其他適當之自然人或法人一人為監
    督人或管理人，復為同條例第45條第1項、第16條所明定。
二、本件聲請意旨略以：聲請人積欠債務達659,729元，有不能
    清償之情事，曾於95年間以書面向當時最大債權金融機構台
    新國際商業銀行股份有限公司請求依「中華民國銀行公會會
    員辦理消費金融案件無擔保債務協商機制」共同協商債務清
    償方案，嗣協商成立約定自95年6月起，分80期清償，利率0
    ％，每期清償10,000元，惟聲請人因收入不豐，終致無法負
    擔協商款而毀諾。又其無擔保或無優先權之債務總額未逾1,
    200萬元，亦未經法院裁定開始清算程序或宣告破產，爰向
    本院聲請更生等語。
三、聲請人所主張之上開之事實，業據其提出與其所述相符之財
    產及收入狀況說明書、債權人清冊、財團法人金融聯合徵信
    中心當事人查詢個人資料（信用報告）回覆書、財政部南區
    國稅局108至109年度綜合所得稅各類所得資料清單及全國財
    產稅總歸戶財產查詢清單、勞工保險被保險人投保資料表及
    調解不成立證明書等件為證。經查：
㈠、聲請人於96年3月毀諾，有遠東國際商業銀行股份有限公司陳
    報狀在卷可稽，又聲請人毀諾時無投保資料，顯未
    受僱於任何公司或商號，有前引勞保資料在卷足憑，堪認聲
    請人確有工作不穩之情事而無法負擔協商款。本院審酌工作
    不穩定應非聲請人所得控制，應認其毀諾非可歸責於己之事
    由所生。
㈡、關於聲請人現在收入部分，聲請人稱現擔任農務工，每月薪
    資24,000元，有證明書可參，且聲請人108、109年均無所得
    ，又聲請人於93年1月5日自祥一商行退保勞保後，迄今無加
    保資料，堪信屬實。至聲請人現在支出部分，聲請人主張其
    每月必要支出13,822元，雖未提出全部單據供本院審酌，惟
    低於依消債條例第64條之2第1項規定，以111年衛生福利部
    公告每人每月最低生活費之1.2倍計算之數額17,076元，應
    屬確實。另聲請人之母，108年有所得50,905元、109年有40
    ,942元，名下無不動產，有戶籍謄本、108至109年度綜合所
    得稅各類所得資料清單、全國財產稅總歸戶財產查詢清單可
    參，堪認其有受聲請人扶養之必要。而據聲請人提出之親屬
    系統表，上開扶養義務應由聲請人及其手足共2人平均負擔
    ，是依消債條例第64條之2第2項規定，以上開每人每月最低
    生活費1.2倍計算，聲請人應負擔之扶養費為8,538元（計算
    式：17,076÷2＝8,538），則聲請人主張低於上開金額之扶養
    費3,000元，亦足採信。又聲請人育有未成年之子，現年17
    歲，其108年有所得10,000元、109年有所得7,200元，名下
    無不動產，有戶籍謄本、108至109年度綜合所得稅各類所得
    資料清單、全國財產稅總歸戶財產查詢清單可參，堪認有受
    聲請人扶養之必要。而上開扶養義務人應由聲請人及其配偶
    共同負擔，是依消債條例第64條之2第2項規定，以上開最低
    生活費1.2倍計算，聲請人應負擔之扶養費為8,538元（計算
    式：17,076÷2=8,538），聲請人主張低於上開金額之扶養費
    6,000元，洵堪採信。
㈢、基上，聲請人既因不可歸責於己之事由，致履行上開協議顯
    有重大困難，且聲請人每月收入扣除必要支出後，僅餘1,17
    8元（計算式：24,000－13,822－3,000－6,000＝1,178）。而聲
    請人積欠之無擔保及無優先權債務本金已達659,729元，亦
    有前引聯徵中心資料可考，若加計利息則顯然更高，堪認聲
    請人確有不能清償債務或有不能清償之虞之情形，而有更生
    之原因。此外，復查無聲請人有消費者債務清理條例第6條
    第3項、第8條或第46條各款所定駁回更生聲請之事由存在，
    則聲請人聲請更生，應屬有據。
四、綜上，聲請人聲請更生，為有理由，依首開法條規定，爰裁
    定如主文第一項所示，並命司法事務官進行本件更生程序。
中　　華　　民　　國　　111 　年　　12　　月　　12　　日
                  民事庭  法　官　曾吉雄
上為正本係照原本作成。
不得抗告。
中　　華　　民　　國　　111 　年　　12　　月　　12　　日
　                        書記官　鄭美雀